【裁判字號】    99,台聲,656
【裁判日期】    990624
【裁判案由】    塗銷所有權移轉登記
【裁判全文】
最高法院民事裁定              九十九年度台聲字第六五六號
聲  請  人  丙○○
訴訟代理人  吳展旭律師
上列聲請人因與相對人甲○○等間請求塗銷所有權移轉登記事件
，對於中華民國九十九年一月二十一日本院裁定（九十九年度台
上字第一三八號），聲請再審，本院裁定如下：
    主  文
聲請駁回。
聲請訴訟費用由聲請人負擔。
    理  由
本件聲請人主張本院九十九年度台上字第一三八號確定裁定（下
稱原確定裁定），有民事訴訟法第四百九十六條第一項第一款規
定之情事，對之聲請再審，係以：伊對於台灣高等法院九十八年
度重上字第三一五號判決（下稱原第二審判決），提起上訴，已
具體指摘該判決就有關物權合法性及系爭土地係借名登記之認定
，有判決不備理由及判決理由矛盾之違法。並具體指摘該判決有
適用民法第五百三十四條、第一百六十九條規定之錯誤。復表明
借名契約之概念若允許溯及適用是否違背法律不溯及既往之憲法
原則，亦論及法之續造、確保裁判之一致性及其他所涉及之法律
見解有原則上之重要性。原確定判決率以伊上訴不合法，而予裁
定駁回，其適用法規顯有錯誤，自屬違背法令云云，為其論據。
惟按民事訴訟法第四百九十六條第一項第一款所謂適用法規顯有
錯誤，係指確定判決所適用之法規，顯然不合於法律規定，或與
司法院現尚有效及大法官會議之解釋，或本院現尚有效之判例顯
然違反者而言。又取捨證據、認定事實屬於第二審法院之職權，
若其認定並不違背法令，即不許任意指摘其認定不當，以為上訴
理由（本院二十八年上字第一五一五號判例參照）。再者，提起
第三審上訴，非以原判決違背法令為理由，不得為之。如係依民
事訴訟法第四百六十九條所列各款情形為上訴理由時，按同法第
四百六十七條、第四百七十條第二項規定，其上訴狀或理由書應
表明該判決有合於各該條款規定情形之具體內容，及係依何訴訟
資料合於該違背法令之具體事實。如係依同法第四百六十八條規
定，以原判決有不適用法規或適用法規不當為上訴理由時，其上
訴狀或理由書應表明該判決所違背之法令條項，或有關判例、解
釋字號，或成文法以外之習慣或法理等及其具體內容，暨係依何
訴訟資料合於該違背法令之具體事實，並具體敘述為從事法之續
造、確保裁判之一致性或其他所涉及之法律見解具有原則上重要
性之理由。為民事訴訟法第四百六十九條之一第二項所明定。上
訴狀或理由書如未依上述方法表明，或其所表明者與上開法條規
定不合時，即難認為已合法表明上訴理由，其上訴自非合法。本
件聲請人對於原第二審判決提起上訴，其上訴理由狀雖指稱該判
決有適用法規不當、理由不備及矛盾之違背法令云云。惟核其上
訴理由狀所載內容，係就原第二審判決本於認定事實、取捨證據
及適用法律之職權所論斷：系爭土地為陳長庚及陳余玉聘購買後
借聲請人之名而登記，聲請人就系爭土地僅為名義上所有權人，
且已概括授權陳余玉聘代為處理，陳余玉聘以聲請人名義將系爭
土地設定抵押與相對人甲○○，並移轉所有權予相對人乙○○，
非屬無權代理，亦有表見之事實，是陳余玉聘、陳長庚前開行為
對聲請人發生效力。而系爭土地現在經登記在相對人甲○○名下
及原移轉登記所有權予相對人乙○○、設定抵押權予相對人甲○
○，於法均無不合。從而，聲請人依據民法第六百六十七條中段
規定，請求相對人塗銷系爭土地所有權移轉及抵押權設定登記，
均為無理由等情，指摘為不當，而就其所指該判決適用法規不當
部分，並未具體敘述為從事法之續造、確保裁判之一致性或其他
所涉及之法律見解具有原則上重要性之理由；就所指該判決理由
不備及理由矛盾部分，亦未表明有合於民事訴訟法第四百六十九
條第一項第六款規定情形之具體事實及係依何訴訟資料合於該違
背法令之具體事實，僅係就事實審法院取捨證據、認定事實及適
用法律之職權行使，指摘其為不當。則原確定裁定以其上訴為不
合法，裁定予以駁回，於法並無不合，自無聲請人所指適用法規
顯有錯誤情事。聲請人依民事訴訟法第四百九十六條第一項第一
款規定就原確定裁定聲請再審，難認有理由。
據上論結，本件聲請為無理由。依民事訴訟法第九十五條、第七
十八條，裁定如主文。
中    華    民    國  九十九  年    六    月  二十四  日
                      最高法院民事第五庭
                          審判長法官  朱  建  男
                                法官  顏  南  全
                                法官  林  大  洋
                                法官  沈  方  維
                                法官  王  仁  貴
本件正本證明與原本無異
                                      書  記  官
中    華    民    國  九十九  年    七    月    六    日
                                                      Q

司法院資訊處製作；財團法人民間司法改革基金會備份。
